【裁判字號】    95,訴,152
【裁判日期】    950711
【裁判案由】    強盜
【裁判全文】
臺灣宜蘭地方法院刑事判決               95年度訴字第152號
公  訴  人  臺灣宜蘭地方法院檢察署檢察官
被      告  戊○○
指定辯護人  本院公設辯護人丙○○
上列被告因強盜案件，經檢察官提起公訴（臺灣宜蘭地方法院檢
察署95年度偵字第1451號），本院判決如下：
    主  文
戊○○連續犯強盜罪，處有期徒刑伍年陸月。
    事  實
一、戊○○基於意圖為自己不法所有之概括犯意，先於民國95年
    3月26日下午5時多許，騎乘車牌號碼UXO-536號機車，至宜
    蘭縣宜蘭市○○路49巷旁之堤防道路下方，攔下騎乘機車之
    乙○○，佯稱有事要到堤防上談，誘使乙○○隨其至堤防上
    後，戊○○即掀開上衣露出預藏於腰際處，外觀類似真槍，
    惟不具殺傷力之黑色玩具手槍1支，並手握該槍槍把位置，
    以此脅迫方式，迫使乙○○達喪失意思自由而不能抗拒之程
    度，將新臺幣（下同）425元現款及摩托羅拉V80機型手機1
    支取出交予戊○○，戊○○得手後即駛離現場。復於同日下
    午6時許，騎乘前開車牌號碼之機車，至宜蘭縣宜蘭市○○
    路下渡頭大橋上，攔下騎乘機車附載丁○○之甲○○，先佯
    稱要到橋下談事，見甲○○不從，戊○○即取出預藏於腰際
    處，外觀類似真槍，惟不具殺傷力之同把玩具手槍，指向甲○○腰部位置脅迫甲○○就範，甲○○以目光察覺該玩具手
    槍外觀類似真槍因此心生畏懼而不能抗拒，遂隨同戊○○至
    下渡頭大橋下，在戊○○要求交付身上財物後，將其與丁○○所有亞太海爾D1000機型手機計2支，取出交予戊○○。戊○○取得前開手機3支後，即持往宜蘭縣宜蘭市○○路41 號
    「聯強電信行」，以1,600元代價販售得款。
二、案經宜蘭縣警察局宜蘭分局報告臺灣宜蘭地方法院檢察署檢
    察官偵查起訴。
    理  由
一、訊據被告戊○○固坦承於上揭時、地，分別攔下乙○○及甲○○之機車，並喝令渠等交出身上財物，嗣乙○○遂交付摩
    托羅拉V80機型手機1支；甲○○遂交付亞太海爾D1000機型
    手機計2支予被告，惟矢口否認有何強盜之犯行，辯稱：伊
    並未持玩具手槍脅迫乙○○、甲○○，且伊並未拿取乙○○
    之現款425元云云。經查：
（一）被害人即證人乙○○於本院審理時證稱：95年3月26日下
      午伊騎機車要從堤防下來，被告騎機車過來要問事情，被
      告要伊上堤防談，隨後把衣服翻開手握放在腰際之黑色玩
      具手槍，當時伊距離被告2、30公分遠，有看清楚就是1把
      槍，伊從皮夾內取出400元，再從口袋內取出25元，伊復
      將手機交給被告，被告要伊取下SIM卡，伊很緊張沒辦法
      取下SIM卡，要被告幫伊取下，被告取下後將SIM卡還給伊
      後取走該只手機等語。核與其於偵查中所述情節大致相符
      ，亦並無矛盾或違常之處，應可採信，是被告應確有強取
      乙○○之現款425元及手機1支甚明。
（二）被害人即證人甲○○於本院審理時證稱：95年3月26日下
      午伊騎機車搭載丁○○，在下渡頭大橋上往宜蘭市區方向
      騎，被告到伊旁邊攔下伊說要橋下講，伊拒絕後被告隨即
      自腰際取出1支狀似真槍之黑色物體，抵住伊左腰部位，
      伊遂與被告至橋下，被告即命伊交出身上現款、黃金或手
      機，伊遂取出手機2支交付予被告，被告拿出狀似真槍之
      黑色物體後，伊即不敢反抗等語；另證人丁○○證稱：被
      告拿黑色手槍指著甲○○，不確定是指著甲○○何部位，
      被告嗣叫伊等去橋下談，到橋下後被告命伊等拿出身上財
      物，伊等遂交出2支手機，當時伊等之機車與被告之機車
      相距大約5公尺，人的距離大約3公尺等語。互核證人甲○○、丁○○雖就被告持槍指向甲○○之距離所述略有不同
      ，然其餘就被告欄下伊等機車後，如何取出該只狀似真槍
      之黑色物體指向甲○○，嗣被告並於橋下命渠等交出身上
      財物各節所證均大致相符，且證人甲○○、丁○○與被告
      素不相識，應無誣陷被告入罪之理，渠等所述應可採信。
（三）被告雖辯稱，並未持玩具手槍脅迫乙○○、甲○○云云，
      且本案亦確未扣有作案用之玩具手槍。然乙○○與甲○○
      及丁○○於事發後未久，即分別以所記下被告騎乘機車之
      部分車號至宜蘭縣警察局宜蘭分局新民派出所報案並製作
      筆錄，此分別據證人乙○○、甲○○於本院審理時證述無
      訛。渠等當時即均一致指稱遭被告持黑色手槍強盜財物之
      事實，被告若非均持有類似黑色真槍之物體，應不致有不
      同且互不相識之被害人指證被告持有相同特徵之作案用工
      具。且乙○○、甲○○及丁○○等人指稱遭強盜之時間相
      近，地點均發生在宜蘭縣宜蘭市○○路上，可合理推知被
      告當時應確實持有同1把黑色玩具手槍分別強取乙○○、
      甲○○之財物無誤。再參以，以被害人乙○○、甲○○所
      處之空曠環境，倘若被告僅係以言詞喝令渠等取出財物，
      渠等大可騎乘機車急駛逃離現場，不必就範，是可知被告
      當時應確擁有某種足以使人心生畏怖至被害人不得不屈從
      之武力，故證人乙○○、甲○○、丁○○證述係因被告取
      出類似真槍之玩具手槍始交付財物乙節，與常情較為相符
      ，被告所辯上情則係避重就輕之詞，不足採信。
（四）綜上所述，被告應確實於上揭時、地，分別持黑色玩具手
      槍1支，使乙○○交付其所有之摩托羅拉V80機型手機1支
      、現款425元；使甲○○交付其與丁○○所有之亞太海爾
      D1000機型手機計2支予被告。本件事證明確，被告辯稱未
      持黑色玩具手槍1支，未使乙○○交付現款425元，洵屬卸
      責之詞，不足採信，其犯行堪以認定。至被告聲請調取前
      揭現場之監視錄影畫面，經宜蘭縣警察局宜蘭分局至現場
      勘查結果，該路段並未裝設監視器，此有該局95年5月12
      日警蘭偵字第0950012745號函在卷可稽，是被告此部分之
      聲請已不能調查，且待證事實已臻明瞭，業如前述，應予
      駁回。
二、按槍枝之殺傷力甚大，如擊發子彈射入人體，被害人即有喪
    失生命或受致重傷之虞，大多數人均不敢冒生命危險而嘗試
    抵抗，是被告持有狀似真槍之玩具手槍之行為，客觀上應已
    足以壓抑被害人之抗拒而使其喪失意思自由，是核被告意圖
    為自己不法之所有，先後持玩具手槍以脅迫之手段，至使乙○○、甲○○不能抗拒而取得財物之行為，均係犯刑法第32
    8條第1項之強盜罪。被告行為後，刑法業於94年2月2日經總
    統以華總一義字第09400014901號令修正公布，並於95年7月
    1日施行（下稱新刑法，修正前刑法下稱舊刑法），參酌最
    高法院95年5月23日刑事庭第8次會議決議，新刑法第2條第1
    項之規定，係規範行為後法律變更所生新舊法律比較適用之
    準據法，於新刑法施行後，應適用新刑法第2條第1項之規定
    ，為「從舊從輕」之比較。另於比較時應就罪刑有關之共犯
    、未遂犯、想像競合犯、牽連犯、連續犯、結合犯，以及累
    犯加重、自首減輕暨其他法定加減原因（如身分加減）與加
    減比例等一切情形，本於統一性及整體性原則，綜其全部罪
    刑之結果而為比較。而舊刑法第56條連續犯之規定，於新刑
    法中業已刪除，經附表所示比較新舊刑法結果，仍應適用較
    有利於被告之行為時法律即舊刑法，並據而論以連續犯。則
    被告先後2次強盜行為，時間緊接，目的相同，所犯又係構
    成要件相同之罪，顯係基於概括犯意而為之，為連續犯，應
    依舊刑法第56條之規定論以1罪，並依法加重其刑。爰審酌
    被告之智識程度、犯罪之動機、目的、手段、對被害人所生
    之危害、強盜財物之價值、被告於空曠無人地點持玩具手槍
    強盜素不相識之路人、嚴重威脅社會治安，暨被告犯後避重
    就輕，未能坦承強盜犯行等一切情狀，量處如主文所示之刑
    。供被告犯罪所用之玩具手槍1支，查無證據足以證明為被
    告所有，不予宣告沒收，附此敘明。
據上論斷，應依刑事訴訟法第299條第1項前段，刑法第2條第1項
前段，修正前刑法第56條、第328條第1項，判決如主文。
本案經檢察官陳嘉瑜到庭執行職務。
中    華    民    國    95    年    7    月    11    日
              刑事第四庭審判長法  官    林惠玲
                              法  官    劉家祥
                              法  官    郭淑珍
以上正本證明與原本無異。
如不服本判決應於收受本判決後10日內向本院提出上訴書狀，其
未敘述上訴理由者，並得於提起上訴後10日內向本院補提理由書
狀(均須按他造當事人之人數附繕本)「切勿逕送上級法院」。
                              書記官    林秀麗
中    華    民    國    95    年    7     月    12    日
附錄：本案論罪科刑法條全文
刑法第328條第1項
意圖為自己或第三人不法之所有，以強暴、脅迫、藥劑、催眠術
或他法，至使不能抗拒，而取他人之物或使其交付者，為強盜罪
，處5年以上有期徒刑。
附表：
┌───┬───────┬────────┬──────┐
│比較  │舊刑法於本案適│新刑法於本案適用│依從舊從輕原│
│法條  │用之法律效果  │之法律效果      │則比較結果  │
├───┼───────┼────────┼──────┤
│舊刑法│適用連續犯之規│刪除連續犯之規定│本條從舊刑法│
│第56條│定，以一罪論，│，屬於2罪併罰， │較有利於被告│
│      │並得加重本刑至│得定2罪刑合併之 │            │
│      │2分之1        │刑期以下        │            │
├───┴───────┴────────┴──────┤
│綜合比較結果：                                        │
│因被告依舊刑法成立連續犯，以舊刑法較有利於被告，故本案│
│應一體適用舊刑法即行為時刑法。                        │
└───────────────────────────┘


司法院資訊處製作；財團法人民間司法改革基金會備份。
